臺灣高等法院臺南分院民事判決　94年度上易字第112號
上　訴　人　永絖企業有限公司
法定代理人　丙○○
訴訟代理人　莊美貴　律師
被 上 訴人　中台科技開發工程股份有限公司
法定代理人　甲○○
訴訟代理人　徐松龍　律師
上列當事人間請求給付貨款事件，上訴人對於中華民國94年5月6
日臺灣臺南地方法院第一審判決（93年度訴字第1440號）提起上
訴，本院於94年11月1日言詞辯論終結，判決如下：
    主  文
上訴駁回。
第二審訴訟費用由上訴人負擔。
    事實及理由
一、本件上訴人主張：被上訴人因承攬訴外人即業主台灣電力股
    份有限公司新營區處（下稱台電公司）93年配電管路工程，
    主動打電話向伊表示要購買預拌混凝土作為施工材料，伊即
    派丁○○前往被上訴人公司新營辦事處，由自稱總經理之戊
    ○○負責出面接洽，並有工程師鍾毓榮在場，在訂立契約談
    妥價格、交貨及付款方式後，伊即依約出貨單以被上訴人為
    客戶名稱，按指示自93年3月16日起交貨經其員工簽受無誤
    ，貨款總計新台幣（下同）1,443,025元未依約給付而生爭
    執，伊雖以陽榮松電力工程有限公司 (下稱陽榮松公司）名
    義為買受人開立發票，乃商業界之跳開發票，不因此即認交
    易對象是陽榮松公司；被上訴人公司董事長甲○○於93年8
    月21日出面就貨款之清償進行協調時，未爭執購買系爭混凝
    土，並承諾在三日內付款為債務承擔，伊於同月23日將出貨
    單及請款單送交所指定之乙○○，被上訴人應依民法第169
    條負授權人責任，及依民法第300條負債務承擔人責任；惟
    迭經催討均未置理，依民法第345條規定買賣契約法律關係
    ，請求被上訴人給付上開貨款及法定遲延利息，原審為伊敗
    訴之判決，即有不合，爰提起上訴，聲明求為判決：
    (一)原判決廢棄。
    (二)被上訴人應給付上訴人1,443,025元，及自起訴狀繕本送
      達翌日起至清償日止，按週年利率5%計算之利息。
    (三)訴訟費用由被上訴人負擔。
二、被上訴人則抗辯：伊在93年9月前未向上訴人買預拌混凝土
    ，依上訴人提出之買賣合約書，伊並非締約當事人，其上所
    蓋「中台科技開發工程股份有限公司『領料專用章』」之印
    文，既明示為領料專用章，自不得持以簽訂契約，兩造間並
    無買賣之法律關係存在；又在上訴人出貨單之簽收人均為陽
    榮松公司之員工，並非伊員工，伊僅依業主台電公司規定及
    製發工作證之便，代為加保後惟隨即退保，與伊間無實質僱
    傭關係存在；另因陽榮松公司施作工程於93年8月間停工，
    伊為完成工程施作，乃聘僱原陽榮松公司之部分員工繼續施
    作，並向上訴人採購混凝土，此與本件貨款，係陽榮松公司
    於93年8月前購買之混凝土無關；證人乙○○早於92年8月6
    日即已在陽榮松公司任職並辦理勞保，怎可能謂對陽榮松公
    司或戊○○毫無所悉，其證詞無可採等語資為抗辯。而聲明
    求為判決：
    (一)上訴駁回。
    (二)訴訟費用由上訴人負擔。
三、兩造不爭執之事實：
    (一)被上訴人曾於92年12月29日承攬台電公司「新營區營業處
      93年全工區○○○路工程帶料發包」工程。
    (二)依行政院公共工程委員會94年4月14日工程訴字第0940012
      5670號函及所附行政院公共工程委員會採購申訴審議判斷
      書（訴0000000號）記載被上訴人於93年1月1日將工程轉
      包予訴外人陽榮松公司，陽榮松公司在93年8月23日停工
      ，被上訴人在93年9月10日重新派員進行施工（見原審卷
      第247-259頁）。
    (三)依台灣電力股份有限公司管制施工現場之規定，必須是承
      包廠商的員工才可進入工地施工。
    (四)上訴人有開立以陽榮松公司為買受人，日期分別為93年5
      月28日、93年6月30日、93年6月30日、93年7月31日、93
      年8月31日期，編號分別為ZU00000000號、ZU00000000號
      、ZU00000000號、AU00000000號、AU00000000號、貨款各
      為46,450元、472,500元、442,850元、456,425元、71,25
      0元之統一發票5張（如原審卷第263頁）。上述混凝土貨
      款合計1,443,025元（下稱系爭貨款），尚未獲清償。
    (五)上訴人就陽榮松公司為買受人之93年7月31日、93年8月31
      日，貨款456,425元、71,250元之編號AU00000000號、AU0
      0000000號統一發票尚未付款部分，另開立以被上訴人為
      買受人，93年9月14日期，編號BU00000000號、BU0000000
      0號，金額分別為456,425元（七月份貨款）、71,250元（
      8月份貨款）之統一發票（見原審卷第90頁）。
      被上訴人迄未給付該貨款給上訴人。
四、兩造有無成立混凝土買賣契約而積欠系爭貨款：
    (一)依被上訴人提出就其承攬台電公司「新營區營業處九十三
      年全工區○○○路工程」與陽榮松公司訂立『帶料發包』
      承攬契約書，採統包方式，由陽榮松公司備妥承攬工程施
      工人員、資料管理人員、工程車輛施工機具及其他因工程
      所需之一切合格人員與設備，有承攬契約在卷可稽（見原
      審卷第132-149頁）。台電公司認被上訴人擅自將承包工
      程交由陽榮松公司承攬施工，違反不得轉包之契約約定；
      被上訴人提出申訴，經行政院公共工程委員會94年4月14
      日工程訴字第09400125670號函附行政院公共工程委員會
      採購申訴審議判斷書（訴0000000號），以「契約明定應
      由被上訴人自行聘僱之工地負責人、品管人員、安全衛生
      管理負責人環境保護管理負責人…本工程於93年8月23日
      因陽榮松公司宣布停工後，申訴廠商（即被上訴人）並無
      繼續施作，彰顯工地負責人、品管、安全衛生管理及環保
      管理人員，係由陽榮松公司所聘用之事實。…提出勞保資
      料，此乃屬短暫投保及為通過審驗之作法，觀送審之專業
      人員投保、退保紀錄及保費係自應給付陽榮松公司之工程
      款中扣除，且亦無法提出給付薪資證明者自明。申訴廠商
      雖於93年9月10日重新派員進行施工，…」，有函附判斷
      書在卷可稽（見原審卷第247-259頁），並為兩造所不爭
      。被上訴人於93年1月1日將於92年12月23日標得之台電公
      司上開工程轉包予訴外人陽榮松公司，被上訴人未自行聘
      僱工地負責人、品管、安全衛生管理及環保管理人員，而
      係由陽榮松公司所聘用，陽榮松公司在93年8月23日停工
      ，被上訴人在93年9月10日始重新派員進行施工等事實，
      堪可認定。是以被上訴人主張員工排班表上所列人員係為
      符合台電規定，才將陽榮松公司人員列入及辦理勞保云云
      ，應可採信。
    (二)由上訴人提出作為證明兩造間就系爭貨款之混凝土買賣契
      約之「93年3月16日預拌混凝土合約書」之書面（見原審
      卷第6-8頁），係由戊○○以陽榮松公司負責人名義，與
      上訴人公司之丁○○簽訂，為兩造所不爭。在契約上載明
      契約雙方當事人甲方為訴外人陽榮松公司（負責人戊○○
      ）與乙方上訴人（負責人丙○○），被上訴人並非契約當
      事人。
      1.一般預拌混凝土之供貨契約，均先談妥價格及付款方式
        ，簽訂合約書後，再依供料量及付款條件請求支付貨款
        ，故書面契約均在供貨前簽訂。再由該預拌混凝土合約
        書之訂約日期載明為93年3月16日，又該合約書上「中
        台科技開發工程股份有限公司南工處領退料專用章」日
        期戳上之日期，亦為93年3月16日（見原審卷第8頁）。
        證人即時任上訴人公司總經理之丁○○亦證稱係在93年
        3月與戊○○簽訂系爭合約書（見本院卷第54頁），故
        上訴人在原審主張在送貨前簽訂合約書，應屬可採。其
        後在本院改稱係於93年8月23日被上訴人未付款後，始
        要求補簽立該書面合約書云云（見卷第36頁），證人丁
        ○○附合其詞，謂戊○○到93年8月份才交付合約書云
        云（見卷第55頁），果如所言，上訴人何敢供料，所述
        不可採信。
      2.由上訴人提出之「預拌混凝土合約書」，契約當事人甲
        方為訴外人陽榮松公司與乙方上訴人，被上訴人並非契
        約當事人。再就本件有關工程之貨款原均係由陽榮松公
        司以電匯方式匯入上訴人在華南銀行麻豆分行之帳戶，
        有上訴人提出之收受貨款匯款存摺影本三紙在卷可據（
        見本院卷第213-215頁）。上訴人就93年5-8月份之應收
        貨款亦開立以陽榮松公司為買受人之統一發票5張，其
        後被上訴人在接續該工程，向上訴人進料時，上訴人始
        就93年7-8月份之貨款，另開立以被上訴人為買受人，9
        3年9月14日期，相同金額之統一發票（編號BU00000000
        號、BU00000000號），均如前述，原統一發票之買受人
        記載與合約書之買受人均同為陽榮松公司，並不發生上
        訴人與陽榮松公司為交易，而要求上訴人開立陽榮松公
        司之「上包」即被上訴人公司為買受人之跳開發票等情
        事，是上訴人謂此為業界常為之跳開發票云云，尚無可
        採。上訴人亦不得依重新開立之統一發票主張買賣關係
        存於兩造之間。
      3.又「預拌混凝土合約書」雖另蓋有標示為93年3月16日
        「中台科技開發工程股份有限公司南工處領退料專用章
        」日期戳之印文，上訴人雖主張為被上訴人所蓋，惟為
        被上訴人否認該章戳為伊所有及所蓋，參以上訴人於原
        審原主張93年3月簽約時被上訴人之「鍾處長」在場蓋
        印等語（見原審卷第42頁）；嗣稱：與陽榮松公司簽訂
        契約當時被告（即被上訴人公司）周姓處長也在場…領
        退料專用章當時是戊○○說被告公司交給陽榮松公司作
        為施作台電工程領料用，陽榮松公司交還時契約上就有
        這個章等語（見原審卷第78-79頁）。嗣於本院改稱係
        於93年8月底補書面時由被上訴人品管乙○○所蓋印云
        云（見本院卷第36頁）；上訴人係於93年11月1日提起
        本件訴訟，其於何時簽立該書面合約書前後有極大差異
        ，其所稱於93年8月底補立合約書面不可採，復如前述
        ，上訴人又無何證據證明該章戳為被上訴人所有及或授
        權所蓋，其主張非可採信。
      4.在上訴人所提出預拌混凝土合約書條款八雖載「甲方承
        攬之工程如係轉包，經乙方通知其前手，其前手應負授
        權代理之責任，不得異議」。其旁蓋有「中台科技開發
        工程股份有限公司南工處領退料專用章」，是否為被上
        訴人所有，已有爭執，又該章戳明白標示為「領退料專
        用章」，蓋印者有何權限代被上訴人簽立買賣契約或代
        為表示同意該條件。況甲方為訴外人陽榮松公司係由被
        上訴人轉包，該混凝土合約書之當事人係陽榮松公司，
        並非陽榮松公司以被上訴人公司簽立合約書，亦無條款
        所謂「授權代理」之問題。
      5.在本件預拌混凝土合約書中，戊○○係以陽榮松公司負
        責人名義參與簽立，並無何發生戊○○代理被上訴人名
        義，向上訴人公司之丁○○買受混凝土，自無被上訴人
        授與戊○○代理權問題。
      6.被上訴人須否對戊○○買受混凝土負表見代理人責任：
        本件訴外人戊○○係以訴外人陽榮松公司負責人身分與
        上訴人簽訂「預拌混凝土合約書」，戊○○並非以被上
        訴人公司名義與上訴人簽訂合約書，被上訴人自無何「
        由自己之行為表示以代理權授與戊○○」，或「知戊○
        ○表示為被上訴人代理人而不為反對之表示」等問題，
        上訴人主張被上訴人須對戊○○之買受混凝土負表見代
        理人之責任，即無可採。
      從而，上訴人不得據系爭合約書，主張與被上訴人間成立
      混凝土買賣契約，及被上訴人積欠系爭貨款。
    (三)上訴人雖另以混凝土出貨單之簽收人王日貴、宋幹松、藍
      顗騏均係被上訴人之員工，可證被上訴人確係向上訴人購
      買混凝土等語。惟為被上訴人所否認，經查：
      1.按上訴人之出賣預拌混凝土，應是先訂立合約書，嗣再
        據以出貨，否則當無法據以計算價金請求貨款。本件合
        約書之買受人為陽榮松公司，已如前述，上訴人將出貨
        單上之買受人及93年8月23日送交之請款單上客戶名稱
        均自書為『中台科技』，既為上訴人所自為，自不能據
        以認定上訴人交易對象為被上訴人，而課被上訴人為買
        受人之責任。
      2.證人宋幹松到庭證述先是訴外人陽榮松公司叫其來施作
        台電公司「新營區營業處九十三年全工區○○○路工程
        帶料發包」工程之基座，簽收混凝土出貨單時間係在受
        僱於訴外人陽榮松公司期間，是訴外人戊○○叫其簽收
        ，勞工保險之投保單位為被上訴人，係因台電公司規定
        要投保等語（見原審卷第99-101頁）。證人藍顗騏亦證
        稱應徵施作台電公司上開工程，一開始以為是被上訴人
        公司在招募員工，到93年8月份沒有領到工資，才知道
        是訴外人陽榮松公司招募員工，後來被上訴人接管工程
        ，才繼續施作而改向被上訴人領取薪資，混凝土出貨單
        是訴外人戊○○叫其打電話訂貨，貨到後由其簽收，93
        年8月份以前薪資，是由訴外人戊○○給付等語（見原
        審卷第104-107頁）。而戊○○是訴外人陽榮松公司法
        定代理人之情，有公司基本資料查詢表一份在卷可據 (
        見原審卷第267頁)。由證人宋幹松、藍顗騏上開證述內
        容，彼等在簽收混凝土出貨單當時，均係受僱訴外人陽
        榮松公司，且均係訴外人戊○○叫其二人訂貨、簽收貨
        品。
      3.再查王日貴、藍顗騏、宋幹松三人之勞工保險資料，其
        中王日貴查無勞工保險加保生效資料；證人宋幹松則是
        於93年6月29日當天以被上訴人為投保單位，同日退保
        ，嗣於93年10月6日方又投保；證人藍顗騏則無以被上
        訴人為投保單位之資料，有勞工保險局94年2月1日保承
        資字第09410078840號函附證人投保資料表在卷可稽 (
        見原審卷第73-75頁)。又證人藍顗騏當庭所提出之被上
        訴人為給付單位、雖給付期間載為92年12月至93年11月
        之扣繳憑單 (見原審卷第109頁)。依據其上所載給付金
        額155,363元計算，由其證述93年8月份薪資沒有領到，
        在被上訴人接管工程才有此扣繳憑單等內容，應可認此
        憑單係93年9月份以後之薪資給付。
      4.則證人所證述簽收送貨單當時係受訴外人陽榮松公司所
        僱用，且以被上訴人為投保單位加入勞保是為符合台電
        公司規定，93年9月間因訴外人陽榮松公司施作上開工
        程停工，被上訴人接管工程，方受被上訴人僱用繼續施
        作等語，應可為信。因此，上訴人主張簽收送貨單之人
        員於簽收當時係被上訴人之員工等情，即無可採。其以
        混凝土出貨單之簽收人王日貴、宋幹松、藍顗騏均係被
        上訴人之員工，主張被上訴人確係向上訴人購買混凝土
        等情，即屬無據。
      從而，上訴人主張被上訴人因投標承攬訴外人台灣電力股
      份有限公司新營區處93年配電管路工程，自93年3月16日
      起，向上訴人購買預拌混凝土乙批作為施工材料，貨款金
      額為1,443,025元，並據而依據買賣契約法律關係，請求
      被上訴人給付上開價金，即無理由。
五、就被上訴人承擔貨款債務部分：
    上訴人主張被上訴人公司董事長甲○○曾於93年8月21日雙
    方就貨款之給付進行協調時，當場指示上訴人將出貨明細表
    及請款單交付乙○○，並承諾三日內給付貨款，乙○○亦在
    請款單上簽收，其付款承諾即屬債務承擔，表示願承擔陽榮
    松公司積欠之貨款債務1,443,025元云云，雖據提出蔡茂正
    簽收之請款單為據（本院卷第39頁），惟為被上訴人所否認
    。經查：
    (一)證人即代理上訴人出面處理本件貨款債務之丁○○證稱：
      「…因為6,7月的帳款未支付，我在8月初停止供料，中台
      公司的胡總經理與鍾工程師在8月21日左右到新營辦公室
      要我們提出出貨的簽單、帳單供核對，並說三天後要處理
      ，結果三天後並沒有處理，所以才起訴請求給付貨款。」
      （見本院卷第54-55頁）。又證人乙○○證稱：「…（被
      上訴人）派在新營施工所負責的是稽核鍾毓榮。…（上訴
      人公司）請款單（本院卷第39頁）是我簽收的，但不是我
      的業務範圍，我只是剛好在公司，上訴人有送貨來我就幫
      忙簽收，表示有收到上訴人送了一堆單據。…在簽收前之
      一、二天，中台公司有派人到施工所開協調會，有提到說
      要三家公司送單據到施工所，我根據協議才幫忙簽收的。
      …我從93年1月至9月在該施工所任職，是受領被上訴人公
      司的薪水。我未曾在陽榮松公司任職。但我的執照是在93
      年9月份左右租給陽榮松公司，但因為登錄沒有成功，所
      以沒有收取任何金錢。…」（見本院卷第57-58頁）。由
      證人丁○○及蔡茂正之證詞，不能證明被上訴人公司董事
      長甲○○曾參與協調；又所述之胡總經理與鍾工程師要其
      提出出貨的簽單、帳單供核對，並僅說三天後要處理，並
      未表示將單據交予蔡茂正及要承擔該債務。
    (二)況查由證人乙○○之勞工保險被保險人投保資料表明細資
      料，其投保單位：於92年8月6-18日間為陽榮松公司，於
      92年12月26日至93年2月10日間為被上訴人，於93年3月1
      日至93年7月12日間為訴外人台灣佐藤電通股份有限公司
      ，93年8月2日至93年9月16日為陽榮松公司，93年9月9日
      為台證企業有限公司，有勞工保險局94年8月15日函附投
      保資料表在卷可稽（見本院卷第75-77頁）。又由證人乙
      ○○之薪資所得：92年度在台灣佐藤電通股份有限公司受
      領378,000元、領開營造有限公司104,400元，93年度在台
      灣佐藤電通股份有限公司受領564,540元、陽榮松公司受
      領20萬元，有稅務電子閘門財產所得調件明細表在卷可按
      （見本院卷第64-70頁）。可見證人乙○○自93年3-12月
      間並未在被上訴人公司任職，乙○○既非上訴人之員工，
      被上訴人之董事長怎可能交待要將出貨簽單、帳單等單據
      ，交給非職員之蔡茂正。
    (三)綜上，由所舉證人丁○○、蔡茂正及所提出蔡茂正簽收之
      請款單，尚無法證明上訴人所主張被上訴人公司董事長甲
      ○○曾於93年8月21日指示將出貨明細表及請款單交付乙
      ○○，並承諾三日內給付陽榮松公司所積欠貨款等事實，
      則上訴人依民法第300條之規定，因承擔陽榮松公司積欠
      貨款債務，而負給付上訴人貨款1,443,025元云云，即無
      可採。
六、綜上所述，被上訴人於93年1月1日將於92年12月23日標得之
    台電公司工程轉包予訴外人陽榮松公司，該工程係採『帶料
    發包』統包方式承攬，陽榮松公司在93年8月23日停工，被
    上訴人於93年9月10日始重新派員進行施工；陽榮松公司之
    負責人戊○○於93年3月16日係以陽榮松公司名義與上訴人
    簽訂預拌混凝土合約書，陽榮松公司電匯貨款給上訴人，上
    訴人則開立以陽榮松公司為買受人之統一發票，自93年3-8
    間陽榮松公司停工前，就預拌混凝土之買賣關係存在於上訴
    人與陽榮松公司間。訴外人戊○○既無以被上訴人之名義向
    上訴人購買預拌混凝土，即無被上訴人授與戊○○代理權或
    負表見代理之問題。又上訴人復無證據證明所主張與被上訴
    人間於93年5、6、7、8月間有買賣混凝土之買賣關係，或被
    上訴人有承擔在該期間以陽榮松公司為買受人開立統一發票
    之混凝土貨款債務1,443,025元。
    上訴人主張被上訴人應負民法第169條表見代理之授權人責
    任，預拌混凝土買賣契約關係存於兩造間，及被上訴人表示
    債務承擔，依民法第300條規定應給付貨款責任，均無可採
    。從而，上訴人依買賣契約法律關係，請求被上訴人給付上
    開買賣價金1,443,025元及自起訴狀繕本送達翌日起算之遲
    延利息，即無理由，應予駁回。原審為上訴人敗訴之判決，
    並駁回其假執行之聲請，並無不合。上訴意旨指摘原判決不
    當，求予廢棄改判，為無理由，應予駁回。
七、本件判決之基礎已臻明確，兩造其餘之攻擊防禦方法及舉證
    ，核與判決無影響，毋庸一一論列，附此敘明
八、據上論結，本件上訴為無理由，依民事訴訟法第449條第1項
    、第78條，判決如主文。
中　　華　　民　　國　　94　　年　　11 　月　　15　　日
                  民事第二庭    審判長法　官　丁振昌
                                      法　官  李素靖
                                      法　官  李文賢
上為正本係照原本作成。
不得上訴。
中　　華　　民　　國　　94　　年　　11 　月　　15　　日
                                      書記官　陳昆陽
                                                 K
